【裁判字號】    98,交上易,287
【裁判日期】    981224
【裁判案由】    過失傷害
【裁判全文】
臺灣高等法院刑事判決               98年度交上易字第287號
上  訴  人  臺灣臺北地方法院檢察署檢察官
被      告  乙○○
                      樓
上列上訴人因被告過失傷害案件，不服臺灣臺北地方法院98年度
交易字第190 號，中華民國98年8 月14日第一審判決（起訴案號
：臺灣臺北地方法院檢察署97年度偵字第22967 號），提起上訴
，本院判決如下：
    主  文
原判決撤銷。
乙○○犯業務過失傷害罪，處拘役伍拾日，如易科罰金，以新臺
幣壹仟元折算壹日。
    事  實
一、乙○○以駕駛計程車為業，乃從事駕駛業務之人；於民國（
    下同）97年4 月25日晚間10時35分許，駕駛車牌號碼653-EJ
    號營業小客車，沿臺北市○○○路由南往北方向行駛在第二
    車道上，行至該路與市○○道路口時，明知汽車駕駛人應注
    意車前狀況及兩車併行之間隔，並隨時採取必要之安全措施
    ，且依當時天候晴，夜間有照明，路面乾燥、無缺陷、無障
    礙物，視距良好，並無不能注意之情事，適有同向直行在前
    方，由甲○○所騎乘車牌號碼LF7-965 號重機車，偏離車道
    由第四車道向左駛入第二車道（自道路內側往外數，第一車
    道為公車專用道），乙○○竟疏未注意車前狀況，並隨時採
    取必要之安全措施，以其所駕駛之營業小客車前方自後快速
    撞擊上開機車之左後車尾，致機車倒地向前滑行35.5公尺，
    甲○○因而受有右橈骨柯雷氏閉鎖性骨折及臉部開放性傷口
    等傷害，乙○○於有偵查職權之機關或公務員發覺犯罪前，
    主動向員警張友鑫自首犯罪而接受裁判。
二、案經被害人甲○○訴由臺北市政府警察局大安分局報告臺灣
    臺北地方法院檢察署檢察官偵查起訴。
    理  由
一、證據能力部分：
  (一)按被告以外之人於審判外之陳述，雖不符前四條之規定，而
    經當事人於審判程序同意作為證據，法院審酌該言詞陳述或
    書面陳述作成時之情況，認為適當者，亦得為證據；刑事訴
    訟法第159 條之5 第1 項定有明文。本院據為判斷依據之道
    路交通事故現場圖、道路交通事故調查報告表(一)、(二)、臺北
    市政府警察局大安分局交通分隊交通事故談話記錄表及補充
    資料表等，被告均同意作為證據，本院審酌上開證據均係公
    務員依法定程序所取得，且上開書面陳述，乃警員到場處理
    本件交通事故時所製作，均無顯不可信之情況或其他不得作
    為證據之情形，本院認引為證據均為適當，自均有證據能力
    ，合先敘明。
  (二)按醫師執行醫療業務時，不論患者是因病尋求診療，或因特
    殊目的而就醫，醫師於診療過程中，應依醫師法之規定，製
    作病歷，此一病歷之製作，均屬醫師於醫療業務過程中所須
    製作之紀錄文書，而且每一醫療行為均屬可分，因其接續之
    看診行為而構成醫療業務行為，其中縱有因訴訟目的，例如
    被毆傷而尋求醫師之治療，對醫師而言，仍屬其醫療業務行
    為之一部分，仍應依法製作病歷，則該病歷仍屬業務上所製
    作之紀錄文書，與通常之醫療行為所製作之病歷無殊，自屬
    刑事訴訟法第159 條之4 第2 款所稱從事業務之人於業務上
    所須製作之紀錄文書，而診斷證明書係依病歷所轉錄之證明
    文書，自仍屬本條項之證明文書（最高法院97年度臺上字第
    666 號裁判要旨參照），是卷內之財團法人佛教慈濟醫院台
    北分院診斷證明書顯有證據能力。
二、訊據被告乙○○固坦承於上開時、地，駕駛營業自小客車，
    沿臺北市○○○路由南往北方向行駛在第二車道上，行至該
    路與市○○道○○路口時，以其營業小客車左前方撞擊告訴
    人機車之左後方，因而使告訴人受有上開傷害等情不諱，惟
    堅決否認有何業務過失傷害之犯行，辯稱：當時伊行駛第二
    車道直行至系爭交岔路口時，告訴人騎乘機車自右邊路旁橫
    向跨越數車道後向伊前方衝來，伊發現告訴人之機車時已煞
    車不及，而車禍當時伊前方號誌為綠燈，伊並無違規云云。
三、經查：
  (一)被告駕駛之營業小客車肇事後在第二車道斑馬線北側停放，
    而告訴人騎乘之機車則倒在營業小客車左前方即第一車道上
    距公車站區約26.1公尺處，並自第二車道停止線起至機車最
    後倒地位置止，留有長約35.5公尺之刮地痕，此觀卷附道路
    交通事故現場圖及現場照片可明（見偵查卷第7 、19、20頁
    ），而被告供稱：本件車禍係發生於第二車道等語，核與證
    人即據報前往現場處理之臺北市政府警察局大安分局交通分
    隊警員張友鑫於原審審理時，證稱：「現場沒有煞車痕，正
    常的刮地痕起點就是離機車車身30公分的距離，所以刮地痕
    的起點往後延伸30公分通常就是撞擊點，因為沒有煞車痕所
    以無法計算撞擊的力道、車速，不然的話，通常車速快的情
    況之下，實際的撞擊點應該還要再往後延伸。」、「（問：
    所以以你的經驗，本件的撞擊點應該還是在新生南路的第二
    車道？）是。」等語相符（見原審卷第31、32頁）。是堪認
    本件車禍之撞擊地點應係在刮地痕起點即第二車道停止線南
    側約三十公分處。被告雖辯稱：肇事後營業小客車應該沒有
    超過斑馬線進入市○○道路口云云（見原審卷第30頁、第33
    頁反面），然此不僅與上開現場圖所示肇事車輛位置有異，
    復與證人張友鑫所證：系爭車輛已經超過斑馬線，已進入路
    口等語不符（見原審卷第31頁反面），自難認為可採。又被
    告辯稱肇事前有緊急煞車云云（見原審卷第36頁反面），惟
    上開現場圖上並無煞車痕之跡證，證人張友鑫亦證稱：現場
    沒有煞車痕等語（見原審卷第31頁），況依上開現場圖所示
    ，營業小客車肇事後停車之位置與機車刮地痕之起點已有14
    公尺遠之距離（8.6 ＋5.4 ＝14），堪認被告於肇事當時，
    應無緊急煞停其所駕駛之計程車，允無疑義。
  (二)被告所駕黃色計程車肇事後，車頭保險桿、車牌及引擎蓋均
    有凹陷彎曲之情形，告訴人之機車則係車尾煞車燈、方向燈
    破碎，左後側並留有黃色烤漆之痕跡，此有照片在卷可佐（
    見偵查卷第21、22頁）；又本件車禍事故之撞擊地點係在刮
    地痕起點即第二車道停止線南側約三十公分處，已如上述，
    準此，堪認告訴人騎乘機車確有由新生南路第四車道向左偏
    向行駛至第二車道之行為無誤。再依營業小客車肇事後停放
    之位置與機車刮地痕之起點尚有14公尺之距離，而機車倒地
    之刮地痕則長達35.5公尺等情觀之，可見被告之車速應不慢
    ，且車禍撞擊之力道非輕，否則告訴人之機車應不致於滑行
    如此遠。被告雖於偵查中供稱其車速（時速）約30（公里）
    ，嗣於原審審理時又供稱「差不多50（公里）」，顯見其供
    詞反覆，避重就輕，應非實在。又被告辯稱駕車行進中，約
    在20公尺前以眼睛餘光，有看到告訴人牽機車，發動機車橫
    向切過來，待發現告訴人時，已經在右前方距離約3 、4 公
    尺，伊煞車不及云云，若果被告在20公尺前看到告訴人牽機
    車，如以時速50公里計算，20公尺的距離，僅需1.34秒的時
    間即可抵達，而告訴人牽機車、發動機車，加上橫切馬路的
    時間，告訴人應無法在如此短暫的時間內完成，是被告上開
    所辯，與論理法則有違，亦不足採信。
  (三)按汽車行駛時，駕駛人應注意車前狀況及兩車併行之間隔，
    並隨時採取必要之安全措施，道路交通安全規則第94條第3
    項定有明文。被告為計程車駕駛，對於上開規定自應知之甚
    稔，被告駕車應隨時注意車前之人、車動態，以避免發生危
    險，況事發當時天候晴，夜間有照明，路面乾燥、無缺陷、
    無障礙物，視距良好（見偵查卷第11頁道路交通事故調查報
    告表(一)），並無不能注意之情事，被告竟疏未注意車前狀況
    ，駕駛營業小客車，行駛在第二車道上，以快速又未緊急煞
    車之情況下，自後追撞正從第四車道偏向第二車道行駛由告
    訴人所騎乘之機車左後方尾燈處，告訴人因而人車倒地，機
    車向左前方滑行35.5公尺，被告應注意車前狀況，並於肇事
    前採取適當之措施（如減速、煞車），以避免本次交通事故
    之發生，且按其情形並無不能注意之情事，竟疏未注意，致
    生本件車禍，其有過失至明。縱告訴人騎乘機車違規行駛於
    第二、三車道（即「禁行機車」車道），有轉向疏忽之過失
    ，為本件肇事主因，然此仍不能解免被告就本件車禍發生之
    過失罪責，被告未注意車前狀況，應為本件肇事次因，臺北
    市車輛行車事故鑑定委員會97年8 月14日鑑定意見書及覆議
    委員會97年12月8 日鑑定覆議意見書亦均同此認定，（見偵
    查卷第36、42頁）；此外，告訴人因本件車禍事故，受有右
    橈骨柯雷氏閉鎖性骨折及臉部開放性傷口等傷害，有財團法
    人佛教慈濟醫院台北分院診斷證明書在卷可佐（見偵查卷第
    15頁），被告上開過失行為與告訴人所受傷害間，自有相當
    因果關係，併予敘明。
四、核被告所為，係犯刑法第284條第2項前段之業務過失傷害罪
    。又被告肇事後，主動打電話通知救護車，在職司犯罪偵查
    之公務員知悉上開犯罪行為前，未逃避而停留現場等候，並
    於交通警員據報到場處理時在場等情，業據被告及證人張友
    鑫陳明在卷（見偵查卷第3 頁反面、原審卷第30頁反面），
    並有臺北市○○○○○道路交通事故肇事人自首情形紀錄表
    在卷可按（見偵查卷第13頁），被告雖否認對本件車禍事故
    發生有過失，惟其本件行為是否構成犯罪，尚須由法院審究
    認定，非僅憑其承認與否而得予確定，其既已向警察機關報
    告車禍之事實，即顯有願接受裁判之意思，仍應認其符合自
    首之要件，爰依刑法第62條前段規定減輕其刑。
五、原審未能詳查，遽認不能證明被告有過失傷害之犯行，而為
    無罪之判決，顯有未洽，檢察官上訴意旨指摘原判決不當，
    為有理由，本院自應將原判決予以撤銷改判。爰審酌被告前
    未曾受刑罰之執行，有本院被告前案紀錄表在卷可稽，其平
    日係以駕駛營業小客車為業，本應較一般人具有較高之注意
    義務，竟疏未注意車前狀況，致與告訴人所騎機車發生追撞
    而使告訴人受傷，惟其過失程度及情節尚非重大，暨犯後並
    未坦承犯行，及未與告訴人達成和解等一切情狀，量處如主
    文第2 項所示之刑，並諭知易科罰金之折算標準，以示懲儆
    。
據上論斷，應依刑事訴訟法第369條第1項前段、第364條、第299
條第1項前段，刑法第284條第2項前段、第62條前段、第41條第1
項前段、刑法施行法第1條之1第1項，判決如主文。
本案經檢察官呂文忠到庭執行職務。
中    華    民    國    98    年    12    月    24    日
                  刑事第十九庭審判長法  官  葉騰瑞
                                    法  官  潘翠雪
                                    法  官  彭政章
以上正本證明與原本無異。
不得上訴。
                                    書記官  杜宜寧
中    華    民    國    98    年    12    月    24    日
附錄：本案論罪科刑法條全文
中華民國刑法第284條
（過失傷害罪）
因過失傷害人者，處6 月以下有期徒刑、拘役或5 百元以下罰金
，致重傷者，處1 年以下有期徒刑、拘役或5 百元以下罰金。
從事業務之人，因業務上之過失傷害人者，處1 年以下有期徒刑
、拘役或1 千元以下罰金，致重傷者，處3 年以下有期徒刑、拘
役或2 千元以下罰金。


司法院資訊處製作；財團法人民間司法改革基金會備份。
